【裁判字號】    98,上訴,685
【裁判日期】    980622
【裁判案由】    毒品危害防制條例
【裁判全文】
臺灣高等法院刑事判決                 98年度上訴字第685號
上  訴  人
即  被  告  甲○○
上列上訴人因毒品危害防制條例案件，不服臺灣基隆地方法院97
年度訴字第1798號，中華民國97年12月24日第一審判決（起訴案
號：臺灣基隆地方法院檢察署97年度毒偵字第2785號），提起上
訴，本院判決如下：
    主  文
上訴駁回。
    理  由
一、按依刑事訴訟法第350條、第361條、第362條、第367條規定
    ，不服地方法院之第一審判決而上訴者，須提出上訴書狀，
    並應敘述具體理由，為上訴必備之程式。倘所提出之書狀未
    敘述上訴理由，或僅曾以言詞陳述上訴理由者，均應於上訴
    期間屆滿後20日內補提理由書於第一審法院。第一審法院經
    形式審查，認逾期未補提上訴理由者，應定期間先命補正；
    逾期未補正者，為上訴不合法律上之程式，應以裁定駁回。
    又雖已提出上訴理由，但所提非屬具體理由者，則由第二審
    法院以上訴不合法律上之程式，判決駁回。而所謂具體理由
    ，必係依據卷內既有訴訟資料或提出新事證，指摘或表明第
    一審判決有何採證認事、用法或量刑等足以影響判決本旨之
    不當或違法，而構成應予撤銷之具體事由，始克當之（例如
    ：依憑證據法則具體指出所採證據何以不具證據能力，或依
    憑卷證資料，明確指出所為證據證明力之判斷如何違背經驗
    、論理法則），若僅泛言原判決認定事實錯誤、違背法令、
    量刑失之過重或輕縱，而未依上開意旨指出具體事由，或形
    式上雖已指出具體事由，然該事由縱使屬實，亦不足以認為
    原判決有何不當或違法者（例如：對不具有調查必要性之證
    據，法院未依聲請調查亦未說明理由，或援用證據不當，但
    除去該證據仍應為同一事實之認定），皆難謂係具體理由，
    俾與第二審上訴制度旨在請求第二審法院撤銷、變更第一審
    不當或違法之判決，以實現個案救濟之立法目的相契合，並
    節制濫行上訴（最高法院97年度臺上字第892號判決要旨參照
    ）。是以上訴人之上訴書狀或補提之上訴理由書，雖有敘述
    上訴理由，惟並未具體敘述第一審判決有上述違法、不當情
    形，或形式上雖已指出具體事由，然該事由縱使屬實，亦不
    足以認為原判決有何不當或違法者，即與未敘述具體理由無
    異，其所為上訴，即不符合上訴之法定要件。
二、本件上訴人即被告不服原審判決，提起上訴，上訴狀理由以
    ：因被告目前已參與省立基隆醫院美沙冬替代療法，已戒除
    身心惡習，請給予被告重新機會，改判美沙冬替代療法云云
    。
三、查本案原審判決認被告甲○○違反毒品危害防制條例第10條
    第1項，觸犯施用第一級毒品罪，論處有期徒刑8月；且被告
    曾於前次強制戒治執行完畢後「五年內再犯」，且經法院判
    處罪刑確定，又再次為本件施用第一級毒品犯行，即非屬毒
    品危害防制條例第20條第3項所定「五年後再犯」之情形；
    並審酌被告曾有施用毒品之前科仍不知戒除，惟犯罪後坦承
    犯行，且所犯之施用毒品犯行乃戕害自己身心健康，並未危
    及他人等一切情狀，而量處上開刑罰，核其認事用法並無違
    誤。又查，被告前已有施用毒品前科，於經觀察、勒戒及強
    制戒治後，仍再度施用毒品，最近一次因施用第一、二級毒
    品案件，經台灣基隆地方法院以96年度訴字第140號判決各
    判處有期徒刑10月、6月，應執行有期徒刑1年2月確定，嗣
    經法院以96年度聲減字第493號裁定減刑後應執行有期徒刑8
    月確定，甫於97年1月27日縮短刑期執行完畢，有本院前案
    紀錄表在卷可稽，被告顯構成累犯；且施用第一級毒品為6
    月以上5年以下有期徒刑之罪，是原審量刑亦稱妥適，原審
    在適法範圍內行使裁量權，核無違法或不當之情形可言。
四、被告上訴意旨以：其已參與省立基隆醫院美沙冬替代療法，
    請求改判美沙冬替代療法云云，就原判決認定事實、適用法
    律及量刑等事項，有何不當或違法之處，並未具體指摘，已
    非屬上訴第二審之具體理由。再按毒品危害防制條例第21條
    第2項規定：依前項規定治療中經查獲之被告應由檢察官為
    不起訴處分，但以一次為限。所稱「依前項規定治療中經查
    獲」，係指依該條第1項規定，犯同條例第10條之罪者，於
    犯罪未發覺前，即自動向行政院衛生署指定之醫療機構請求
    治療，而於治療中始經查獲該項未發覺之犯罪而言；至於治
    療中再犯施用毒品之罪經查獲者，則不包括在內（最高法院
    98 年度台上字第2735號判決要旨參照）。經查，本件被告
    因欲戒海洛因，固曾於97年7月22日起至行政院衛生署基隆
    醫院治療，有該院98年4月24日基醫病字第0980003079號函
    檢附98年7月24日至98年4月16日美沙冬門診紀錄影本在卷可
    稽（附於本院卷），惟本件係被告於治療中97年10月26日再
    度施用毒品，經警查獲，依上開說明，自無毒品危害防制條
    例第21條第2項之適用；又毒品危害防制條例第24條亦僅規
    定檢察官可為附命完成戒癮治療之緩起訴處分，而本案業經
    檢察官提起公訴，亦與毒品危害防制條例第24條規定不符，
    上訴意旨請求改判美沙冬替代療法云云，於法無據，是被告
    上訴意旨所述，不足以認定原判決有何不當或違法之處，即
    與未敘述具體理由無異，其所為上訴，即不符合上訴之法定
    要件，爰不經言詞辯論予以駁回。
五、據上論斷，應依刑事訴訟法第367條前段、第372條，判決如
    主文。
中    華    民    國    98    年    6     月    22    日
                  刑事第六庭審判長法  官  林堭儀
                                  法  官  張明松
                                  法  官  吳淑惠
以上正本證明與原本無異。
如不服本判決，應於收受送達後10日內向本院提出上訴書狀，其
未敘述上訴之理由者並得於提起上訴後10日內向本院補提理由書
（均須按他造當事人之人數附繕本）「切勿逕送上級法院」。
                                  書記官  陳雅加
中    華    民    國    98    年    6     月    23    日


司法院資訊處製作；財團法人民間司法改革基金會備份。
